【裁判字號】    97,裁,1708
【裁判日期】    970229
【裁判案由】    償還公費
【裁判全文】
最  高  行  政  法  院  裁  定
                                     97年度裁字第01708號
上  訴  人  陸軍軍官學校
代  表  人  甲○○
被 上訴 人  乙○○
訴訟代理人  曾慶雲律師
上列當事人間償還公費事件，上訴人對於中華民國96年11月7日
高雄高等行政法院96年度訴字第536號判決，提起上訴，本院裁
定如下：
    主  文
上訴駁回。
上訴審訴訟費用由上訴人負擔。
    理  由
一、按對於高等行政法院判決之上訴，非以其違背法令為理由，
    不得為之，行政訴訟法第242條定有明文。依同法第243條第
    1項規定，判決不適用法規或適用不當者，為違背法令；而
    判決有同條第2項所列各款情形之一者，為當然違背法令。
    又提起上訴，應以上訴狀表明上訴理由，並應添具關於上訴
    理由之必要證據，復為同法第244條第1項第4款及第2項所明
    定。準此，當事人對於高等行政法院判決提起上訴，如以高
    等行政法院判決有行政訴訟法第243條第1項規定之不適用法
    規或適用不當為理由時，其上訴狀或理由書應有具體之指摘
    ，並揭示該法規之條項或其內容；若係成文法以外之法則，
    應揭示該法則之旨趣；倘為司法院解釋或本院之判例，則應
    揭示該判解之字號或其內容；如以高等行政法院判決有行政
    訴訟法第243條第2項所列各款情形為理由時，其上訴狀或理
    由書應揭示合於該條項各款之事實。上訴狀或理由書如未依
    此項方法表明，或其所表明者與上開法條規定不合時，即難
    認為已對高等行政法院判決之違背法令有具體之指摘，其上
    訴自難認為合法。
二、本件上訴人對於高雄高等行政法院民國（下同）96年度訴字
    第536號判決（下稱原判決）上訴，雖以：公法上請求權與
    民法上請求權時效完成之法律效果有一基本差異，即公法上
    請求權係採絕對消滅主義，民法上請求權則採相對消滅主義
    ，且類如本件行使公法上請求權追償公費所得係繳入國庫，
    用於公共建設及人事費用等各項支出，具有公共利益性質，
    而民法私權請求權不具公共利益性質，故對於在行政程序法
    施行前發生之公法上請求權，因法律無明文規定，而在類推
    適用民法規定時，即應同時注意上開基本差異，不能無限上
    綱地予以類推適用，而失法律適用之平衡。原判決雖引用本
    院96年度判字第914號判決意旨，以參諸民法總則施行法第
    18條規定之方式，而直接將於行政程序法90年1月1日施行前
    發生關於公法上請求權事件之時效期間，一律縮短為從90年
    1月1日起算5年即至95年1月2日屆滿，然查有關請求權消滅
    時效制度主要係在懲罰在權利上睡著之權利人，倘權利人並
    未在權利上睡著，則不應任意運用請求權消滅時效之規定，
    限制權利人行使權利。本件係在行政程序法施行前發生之公
    法上請求權，本無時效之限制，然法院實務見解以類推適用
    民法15年消滅時效之規定作為請求權行使之時效計算之依據
    ，且應不適用行政程序法第131條5年絕對消滅時效之規定。
    而本院94年度判字第1824號判決意旨並未有於類推適用民法
    第125條規定之15年時效期間以外，另類推適用民法總則施
    行法第18條規定，直接將於行政程序法90年1月1日施行前發
    生關於公法上請求權事件之時效期間，一律縮短為5年之情
    形，且該判決見解一直由高等行政法院遵守，使行政機關產
    生信賴，倘現在忽然改變見解，在無判例或法律明文規定之
    情形下，已有違信賴原則及誠實信用原則，且將造成同為欠
    費學生，卻受不同判決待遇而有不公平，而違反平等原則。
    原判決未能顧全公共利益，任意類推適用民法總則施行法第
    18條規定，縮短公法上請求權事件之時效期間，顯有判決適
    用法規不當之違法云云為由。惟核其上訴狀所載內容，或係
    重述其在原審業經主張而為原判決摒棄不採之陳詞，或係執
    其歧異之法律見解，就原審所為論斷或駁斥其主張之理由，
    泛言原判決適用法規不當，而未具體表明原判決究竟有如何
    合於不適用法規或適用不當、或有行政訴訟法第243條第2項
    所列各款之情形，尚難認為已對原判決之如何違背法令有具
    體之指摘。依首揭規定及說明，應認其上訴為不合法，應予
    駁回。末查，本院94年度判字第1824號償還公費事件之上訴
    人原就讀海軍軍官學校正期81年班，於78年2月20日退學，
    其家長偕同上訴人入學時之連帶保證人於78年2月22日另與
    海軍軍官學校洽妥分期償還，惟除繳付頭期款14,640元外，
    其餘款項迄未繳納，海軍軍官學校乃依據上訴人與海軍軍官
    學校所訂立之行政契約、連帶保證人所出具之入學保證書及
    分期償還契約，訴請返還，核與本件案情不同，自難比附援
    引，併此敘明。
三、依行政訴訟法第249條第1項前段、第104條、民事訴訟法第
    95條、第78條，裁定如主文。
中    華    民    國    97    年    2     月    29    日
                    最高行政法院第五庭
                        審判長法官  劉  鑫  楨
                              法官  侯  東  昇
                              法官  林  樹  埔
                              法官  劉  介  中
                              法官  吳  慧  娟
以  上  正  本  證  明  與  原  本  無  異
中    華    民    國    97    年    3     月    1     日
                              書記官  張  雅  琴


司法院資訊處製作；財團法人民間司法改革基金會備份。
